【裁判字號】    97,審訴,1743
【裁判日期】    971112
【裁判案由】    殺人未遂等
【裁判全文】
臺灣高雄地方法院刑事判決            97年度審訴字第1743號
公  訴  人  臺灣高雄地方法院檢察署檢察官
被      告  乙○○
            丙○○
前列二人共同
選任辯護人 萬維堯律師
被      告  丁○○
指定辯護人  葉天來律師
上列被告因殺人未遂等案件，經檢察官提起公訴（96年度偵字第
11108 號、第25771號），本院判決如下：
    主  文
本件公訴不受理。
    理  由
一、公訴意旨略謂：被告丁○○與告訴人甲○○2 人因長期同業
    競爭而素有嫌隙，被告丁○○心有不甘，遂基於教唆殺人及
    毀損之犯意，於民國96年4 月10至11日期間以0000000000號
    行動電話門號撥打00 00000000 號門號密集聯絡乙○○，教
    唆其前往設於高雄市○○區○○街142 號、由告訴人甲○○
    經營之「洺成企業有限公司」 (下稱洺成公司)， 將告訴人
    甲○○予以殺害並毀損該公司之設備及其他財物。被告乙○○受被告丁○○之教唆後因而萌生殺人及毀損之犯意，旋即
    分別在網路聊天室及以0000000000號行動電話，先後與姓名
    年籍不詳、綽號「阿宣」之男子及友人即被告丙○○聯繫後
    ，渠3 人即共同基於殺人及毀損之犯意聯絡，被告乙○○先
    搭乘計程車至屏東市與另2 人會合，再委請不知情之友人許
    俊聰 (業經檢察官為不起訴處分)駕 駛車牌號碼S2-6527 號
    自小客車搭載渠3 人自屏東市出發前往洺成公司。嗣渠等於
    同日18時38分許抵達洺成公司附近後，許俊聰即駕車離去，
    被告乙○○、丙○○及綽號「阿宣」男子則均戴上口罩及安
    全帽，分持鐵棍、鋁棒下車，先搗毀洺成公司大門玻璃 (價
    值新臺幣1 萬5000元)後 進入屋內，適告訴人甲○○在場，
    見狀後急欲走避至2 樓，被告丙○○發現後即向前將告訴人
    甲○○拉住，並與被告乙○○、綽號「阿宣」之男子同時以
    鐵棒、鋁棒共同擊打告訴人甲○○之頭部及身體其他部位，
    致告訴人甲○○受有頭部外傷及左腕挫傷等傷害，連帶其左
    手腕所掛戴之手錶 (價值新臺幣60萬元)亦 遭毀損。被告乙○○等3 人直到告訴人甲○○已倒臥在地且無法動彈後，方
    停止對告訴人甲○○之攻擊，轉而再以上開鐵棍、鋁棒將洺
    成公司內之電腦螢幕5 台 (價值新臺幣10萬元)及 櫃子1 個
     (價值新臺幣1 萬元)搗 毀致令不堪用後，始逃離現場。因
    認被告丁○○涉有刑法第29條第1 項、第271 條第2 項、第
    1 項之教唆殺人未遂及第354 條教唆毀損罪嫌，被告乙○○
    、丙○○則涉有刑法第271 條第2 項、第1 項之殺人未遂及
    同法第354 條之毀損罪嫌等語。
二、按殺人與傷害之區別，應以有無殺意為斷，即行為人於下手
    時有無決意取被害人生命為準，至於被害人受傷處是否致命
    部位，及傷痕多寡、輕重為何等，亦僅得供審判者心證之參
    考，究不能據為絕對之標準；行為人於行為當時，主觀上是
    否有殺人之故意，除應斟酌其使用之兇器種類、攻擊之部位
    、行為時之態度、表示外，尚應深入觀察行為人與被害人之
    關係、衝突之起因、行為當時所受之刺激、下手力量之輕重
    ，被害人受傷之情形及行為人事後之態度等各項因素綜合予
    以研析，殊不能僅以口頭之詞語，遽認其必有殺人之犯意（
    最高法院20年非字第104 號、78年台上字第5216號、90年度
    台上字第1897號判決意旨參照）。
三、本件公訴意旨認被告丁○○涉有刑法第29條第1 項、第271
    條第2 項、第1 項之教唆殺人未遂罪嫌，被告乙○○、丙○○涉有刑法第271 條第2 項、第1 項之殺人未遂罪嫌，無非
    係以告訴人甲○○、戊○○（甲○○之配偶）之證述、證人
    許俊聰之證述、告訴人甲○○之診斷證明書、通聯調閱查詢
    單、雙向通聯紀錄、扣案之鋁棒2 支、鐵棍1 支及口罩1 個
    為其主要論據。惟訊據被告乙○○、丙○○2 人於本院審理
    時雖不否認傷害甲○○之事實，但均堅決否認有何殺人未遂
    之犯行，被告乙○○辯稱：我有到現場去，有扭打，導致告
    訴人受傷，但我沒有殺人的意思，我有用鐵棒打告訴人的背
    部等語；被告丙○○亦辯稱：我也是去毀損，沒有殺人的意
    思，我有用鋁棒打到告訴人的手部等語。經查：
  (一)本件告訴人甲○○於上揭時地確遭被告乙○○、丙○○持棒
    毆打致受有頭部外傷及左腕挫傷等傷害乙情，業據被告乙○○、丙○○坦承在卷，核與告訴人甲○○、戊○○所指述之
    情節相符，並有高雄醫學大學附設中和紀念醫院診斷證明書
    在卷及扣案棍棒可稽。
  (二)被告乙○○於警詢及偵訊中證稱：「係丁○○打電話給我說
    要給甲○○一點教訓，並說砸毀甲○○店家之財物」、「本
    來我們只是要嚇嚇他，破壞他的東西，後來甲○○從樓上跑
    下來才打到他的」；另據被告丙○○亦於警詢及偵訊中證稱
    ：「我不認識甲○○」、「我與乙○○及綽號阿宣三人一同
    進入甲○○家，砸毀大門玻璃及屋內傢俱，當時甲○○欲上
    樓，我上前將他抓下來，而他反抗搶乙○○手中的球棒，我
    看不過去就手持球棒往甲○○身體打，乙○○也跟著打他，
    當時我只打他身體及手部並沒有打頭部」、「本來我們只是
    要嚇嚇他，只要破壞他的東西，後來甲○○從樓上跑下來才
    打到他的」，是被告乙○○、丙○○等人侵入告訴人公司之
    目的，應係欲以毀損告訴人公司財物之方式，威嚇告訴人甲○○，並無殺人之意。復參以證人戊○○於偵訊中證稱：「
    當時被告他們將玻璃打破進來，進來後就喊〝打老闆〞」、
    「他們看到我先生流很多血又躺在地上才停手」、「打完我
    先生後又將店內東西打壞」等語，衡情若被告等人有殺人之
    犯意，當不至看到告訴人倒地後即停手，並轉而毀損告訴人
    財物，顯見被告等人當時係「警告」、「教訓」及「傷害」
    之意味較濃。且被告乙○○、丙○○與告訴人甲○○並不相
    識，亦無恩怨，尚難遽認被告等對告訴人甲○○存有殺害之
    動機。末查告訴人甲○○於96年4 月11日遭被告等打傷後，
    即前往高雄醫學大學附設中和紀念醫院急診就醫，當時所受
    傷勢為頭部外傷（頭皮1.2 ×2.5 公分撕裂傷）、左腕挫傷
    （1 ×2 公分瘀血），但意識清醒，嗣並於96年4 月13日出
    院等情，有財團法人私立高雄醫學大學附設中和紀念醫院97
    年10月17日高醫附行字第0970003456號函及住院病歷1 份附
    卷可佐，顯見被害人雖頭部受有傷害，然傷勢輕微，且無深
    層之傷害，堪認被告等人主觀上確無致人於死之意。
  (三)綜上，本院審酌本案乃因同業間市○○○○○段不同而所產
    生之嫌隙，當不致因此即蒙生殺人犯意，告訴人傷勢屬部分
    外傷，並未傷及筋骨或重要器官，足認被告等人原並無致被
    害人於死之真意，是被告乙○○、丙○○所辯其無殺人之犯
    意等情，應堪採信。此外，本院復查無其他積極證據足資證
    明被告等人存有殺人犯意，是核被告乙○○、丙○○等2 人
    持棒毆打告訴人甲○○之行為，應係犯刑法第277 條第1項
    之普通傷害罪，被告丁○○部分，則係犯第29條第1 項、第
    277 條第1 項之教唆傷害罪。公訴意旨認被告等人所為係犯
    殺人未遂罪嫌，容有誤會。
四、按告訴乃論之罪，告訴人於第一審辯論終結前，得撤回其告
    訴；又告訴經撤回者，法院應諭知不受理之判決，刑事訴訟
    法第238 條第1 項、第303 條第3 款分別定有明文。公訴意
    旨認本件被告乙○○、丙○○涉有刑法第271 條第2 項、第
    1 項之殺人未遂及同法第354 條之毀損罪嫌，被告丁○○涉
    有刑法第29條第1 項、第271 條第2項 、第1 項之教唆殺人
    未遂及第354 條教唆毀損罪嫌，惟本院認被告乙○○及丙○○2 人所為應係共犯刑法第277 條第1 項之普通傷害罪及第
    354 條之毀損罪，被告丁○○所為則係教唆犯刑法第277 條
    第1 項之普通傷害罪及第354 條之毀損罪，此已如前述，是
    依刑法第287 條前段、第357 條之規定，均須告訴乃論。茲
    告訴人甲○○、戊○○業於97年8 月6 日與被告3 人達成和
    解，並具狀撤回其傷害及毀損之告訴，此有和解書及刑事撤
    回告訴狀各1 份在卷可稽，揆諸前開說明，上開2 罪自應由
    本院諭知不受理之判決。
據上論斷，應依刑事訴訟法第303條第3款、第307條，判決如主
文。
中    華    民    國    97    年    11    月    12    日
                  刑事第七庭    審判長法  官  李淑惠
                                      法  官  高增泓
                                      法  官  莊珮吟
如不服本判決應於收受判決後10日內向本院提出上訴書狀，並應
敘述具體理由。其未敘述上訴理由者，應於上訴期間屆滿後20日
內向本院補提理由書(均須按他造當事人之人數附繕本)「切勿逕
送上級法院」。
中    華    民    國    97    年    11    月    13    日
                                      書記官  王淑娟


司法院資訊處製作；財團法人民間司法改革基金會備份。
